臺灣桃園地方法院刑事判決　　　　　　　　　　　　　九十三年度訴字第五四七號
　　公　訴　人　臺灣桃園地方法院檢察署檢察官
　　被　　　告　丁○○
右列被告因偽造文書等案件，經檢察官提起公訴（九十二年度偵緝字第一二０一號）
，本院合議庭裁定改以簡式審判程序，茲判決如左：
    主  文
丁○○連續意圖為自己不法之所有，而侵占對於業務上所持有之物，處有期徒刑拾月
，緩刑參年。附表一所示信用卡簽帳單特約商店存根聯、銀行存根聯上偽造之「王忠
龍」署押各壹枚，共拾枚、附表一、二所示信用卡背面偽造「王忠龍」之署押各壹枚
，共參枚、及附表一所示信用卡簽帳單顧客存根聯伍張，均沒收。
   事  實
一、丁○○原係受僱於山隆通運股份有限公司（下稱山隆公司、址設臺北縣板橋市○
    ○路○段三號八樓）派駐在桃園縣大園鄉○○○路分公司之警衛，負責從事守衛
    、代收該公司職員信件等業務，為從事業務之人，竟基於意圖為自己不法所有及
    行使偽造私文書之概括犯意，於民國九十一年七月間某日在該公司值班時，未經
    該公司職員丙○○之同意，於代收中國國際商業銀行股份有限公司（下稱中國國
    際商銀）寄給丙○○所申請之信用卡（卡號0000000000000000
    ）後，將該職務上所保管之物予以侵占入己，旋在該信用卡背面偽簽「王忠龍」
    之署名，足以為表示「王忠龍」與中國國際商銀立契守約及於使用時供特約商店
    核對身分等用意之證明。丁○○即承前揭意圖為自己不法所有之概括犯意，連續
    持上開信用卡（含卡背面「王忠龍」署名）於附表一編號一至四所示之時間至該
    等特約商店，佯以其即為「王忠龍」本人，而向各該特約商店刷卡購物。丁○○
    又基於前開同一概括犯意，於同年八月間某日值班之機會，以前開相同手法將中
    國國際商銀補寄給丙○○之另一張信用卡（卡號00000000000000
    00號）侵占入己，旋在該信用卡背面偽簽「王忠龍」之署名，足以為表示王忠
    龍與中國國際商銀立契守約及於使用時供特約商店核對身分等用意之證明，並持
    上開信用卡至於附表二編號一所示銀行以預借現金之方式，未經丙○○之同意即
    輸入正確信用卡貸款密碼之不正方法，刷卡預借現金，使該銀行之辨識系統對真
    正持卡人之識別陷於錯誤，而逕由自動付款機交付其所預借現金二萬元，足生損
    害於「王忠龍」、丙○○及附表二所示之銀行。
二、丁○○又基於前開同一概括犯意，於九十一年九月中旬某日值班之機會，代收中
    國信託商業銀行股份有限公司（下稱中國信託商銀）寄給該公司職員鍾客東申請
    之信用卡（卡號：0000000000000000號），將該職務上所保管
    之物予以侵占入己，旋在該信用卡背面偽簽「王忠龍」之署名，足以為表示「王
    忠龍」與中國信託商銀立契守約及於使用時供特約商店核對身分等用意之證明。
    其旋即承前揭意圖為自己不法所有之概括犯意，持上開信用卡（含卡背面「王忠
    龍」署名）於附表一編號五所示之時間至該特約商店，佯以其即為「王忠龍」本
    人，而向該特約商店刷卡購物。丁○○又基於前開同一概括犯意，持上開信用卡
    至附表二編號一至三所示銀行以預借現金之方式，未經鍾客東之同意即輸入正確
    信用卡貸款密碼之不正方法，刷卡預借現金三次，使該銀行之辨識系統對真正持
    卡人之識別陷於錯誤，而逕由自動付款機交付其預借現金共六萬元，足生損害於
    鍾客東及附表二所示之銀行。而丁○○上開刷卡購物之方式均係分別以複寫方式
    同時在附表一所示特約商店所交付之簽帳單之持卡人存根聯、特約商店存根聯及
    銀行存根聯上之偽簽「王忠龍」之署押，一次偽造完成三聯「王忠龍」名義之簽
    帳單，以表示「王忠龍」在該店消費，其中持卡人存根聯歸由丁○○收執，特約
    商店存根聯及銀行存根聯則一併持向特約商店行使，致特約商店之店員不疑有詐
    ，而陷於錯誤，同意由丁○○刷卡消費購物，嗣後不知情之特約商店人員再持銀
    行存根聯向財團法人聯合信用卡處理中心行使，使該信用卡中心陷於錯誤，將簽
    帳金額墊付給特約商店，足以生損害於「王忠龍」、丙○○、鍾客東、附表一所
    示之發卡銀行、特約商店及財團法人聯合信用卡處理中心。嗣丙○○接獲中國國
    際商銀之電話通知後，丙○○始知信用卡遭盜刷，經報警調閱萬通銀行設於提款
    機之監視器所拍攝之錄影帶後，始查獲上情。
三、案經丙○○訴由臺北縣政府警察局新莊分局報請臺灣桃園地方法院檢察署檢察官
    偵查起訴。
    理  由
一、本件被告丁○○所犯並非死刑、無期徒刑、最輕本刑為三年以上有期徒刑之罪或
    高等法院管轄第一審案件，而於審理程序進行中，被告先就被訴事實為有罪之陳
    述，經告知簡式審判程序之旨，並聽取公訴人、被告之意見後，由本院合議庭裁
    定進行簡式審判程序，合先敘明。
二、右揭犯罪事實，業據被告丁○○於偵訊及本院調查、審理時坦承不諱，並經被害
    人丙○○、甲○○及鍾客東分別於警詢時指述歷歷，核與證人邱建穎、乙○○即
    中國國際商銀職員於警詢及本院審理時之證述情節相符，並有中國國際商銀九十
    三年五月十二日（九三）中凱字第０八八九號函暨所附之對帳單查詢列印—明細
    區、消費簽帳單影本一張及中國信託商銀刑事陳報狀暨所附客戶消費明細表三張
    在卷可資佐證，足徵被告之自白與事實相符，本件事證明確，被告犯行洵堪認定
    ，應依法論科。
三、按在信用卡背面簽名欄簽名，單純自形式上觀察，即足以表示信用卡之簽名者於
    信用卡有效期間內有權使用該信用卡之辨識及證明，另信用卡簽帳單係以文字為
    一定之意思表示，持信用卡刷卡消費時，在簽帳單上簽署姓名，除表示已收受特
    約商店所交付之交易標的物或消費標的，並確認該筆消費之憑證，具有表示法律
    上權利義務關係之證明，故簽帳單性質上除與收據相同外，並且為信用卡發卡銀
    行依據此向簽帳人收款之憑證，故均屬刑法第二百十條之私文書之一種，核被告
    於業務上侵占被害人丙○○、鍾客東所申請之信用卡，並在信用卡背面偽造「王
    忠龍」之署押，又持該等信用卡至特約商店佯以其為持卡人，而偽簽「王忠龍」
    之署押偽造簽帳單，並持交特約商店行使，使特約商店陷於錯誤，而接受其消費
    之行為，係犯刑法第三百三十六條第二項之業務侵占罪、同法第二百十六條、第
    二百十條之行使偽造私文書罪及同法第三百三十九條第一項之詐欺取財罪。被告
    偽造署名之行為，係偽造私文書之階段行為，為偽造私文書罪所吸收，不另論罪
    。又其偽造私文書之低度行為，為嗣後行使各該偽造私文書之高度行為所吸收，
    均應僅論以行使偽造私文書罪。至公訴人就被告所犯附表一編號五之犯行雖未據
    起訴，然公訴人於審理時已追加起訴此部分之犯行，且此部分與前開論罪部分，
    有連續犯之裁判上一罪之關係，本院自得併予審理，附此敘明。又被告並無以前
    開信用卡向金融機構提款機預借現金之權，卻利用前開信用卡鍵入預借現金正確
    密碼，以此不正方法，使自動付款設備誤認係有借款權人之真正借款而支付現金
    並加收手續費，係犯刑法第三百三十九條之二第一項之準詐欺罪。被告所犯上開
    業務侵占、行使偽造私文書、詐欺取財及準詐欺之犯行，均時間緊接，各觸犯構
    成要件相同之罪名，顯係基於概括犯意反覆為之，為連續犯，均應依刑法第五十
    六條之規定，各以業務侵占、行使偽造私文書、詐欺取財、準詐欺罪一罪論，並
    均依法加重其刑。被告所犯連續業務侵占、連續行使偽造私文書罪之目的分別在
    於連續詐欺取財及準詐欺，依刑法第五十五條牽連犯之規定，應均從較重之連續
    業務侵占罪處斷。爰審酌被告素行尚佳、犯罪之動機、目的、手段、生活狀況、
    智識程度、業已賠償被害人丙○○五萬元，且被害人丙○○亦當庭表示願意原諒
    被告（見本院九十三年六月十五日審判筆錄第六頁），及賠償中國信託商銀之遭
    盜刷金額之損失（見中國信託商銀上開刑事陳報狀）及犯罪後坦承犯行、頗具悔
    意等一切情狀，量處如主文所示之刑。末查被告前未曾受有期徒刑以上刑之執行
    ，有臺灣高等法院被告全國前案紀錄表在卷可按，其因一時短於思慮，致犯本罪
    ，經此刑之宣告後，自當知所警惕，信無再犯之虞，本院認對其所宣告之刑以暫
    不執行為適當，爰併諭知緩刑三年，以啟自新。
四、附表一所示信用卡簽帳單特約商店存根聯、銀行存根聯上偽造之「王忠龍」署押
    各一枚，共十枚，及附表一、二所示信用卡背面「王忠龍」之署押三枚，雖未扣
    案，然無證據證明業已滅失，均應依刑法第二百十九條之規定宣告沒收。另附表
    一所示信用卡簽帳單特約商店存根聯、銀行存根聯均已交付特約商店、發卡銀行
    收執，以及被告業務侵占所得之信用卡，並未扣案且非屬被告所有之物，自不得
    宣告沒收。另信用卡簽帳單顧客存根聯均已交付被告收執，為被告所有之物，且
    係被告行使偽造私文書及詐欺取財所得之物，雖未扣案，然並無證據足資證明已
    經滅失，均應依刑法第三十八條第一項第三款規定宣告沒收之，至其上偽造之「
    王忠龍」署名即毋庸重複諭知沒收。
據上論斷，應依刑事訴訟法第二百九十九條第一項，刑法第五十六條、第二百十六條
、第二百十條、第三百三十九條第一項、第三百三十六條第二項、第三百三十九條之
二第一項、第五十五條、第三十八條第一項第三款、第二百十九條、第七十四條第一
款，罰金罰鍰提高標準條例第一條前段，判決如主文。
本件經檢察官陳美華到庭執行職務。
中        華        民        國    九十三   年     六    月   二十九   日
                                 臺灣桃園地方法院刑事第二庭
                                     法  官  許乃文
右正本證明與原本無異。
如不服本判決，應於判決送達後十日內向本院提出上訴狀( 應附繕本 )，上訴於
臺灣高等法院。
                                     書記官  陳慧玲
中        華民        國     九十三   年    六    月   二十九   日
附錄論罪科刑法條：
中華民國刑法第二百十六條：(行使偽造變造或登載不實文書罪)
行使第二百十條至第二百十五條之文書者，依偽造、變造文書或登載不實事項或使登
載不實事項之規定處斷。
中華民國刑法第二百十條：(偽造變造私文書罪)
偽造、變造私文書，足以生損害於公眾或他人者，處五年以下有期徒刑。
中華民國刑法第三百三十九條第一項：(普通詐欺罪)
意圖為自己或第三人不法之所有，以詐術使人將本人或第三人之物交付者，處五年以
下有期徒刑、拘役或科或併科一千元以下罰金。
中華民國刑法第三百三十九條之二第一項：（由自動付款設備取得他人之物或利益罪
）
意圖為自己或第三人不法之所有，以不正方法由自動付款設備取得他人之
物者，處三年以下有期徒刑、拘役或一萬元以下罰金。
中華民國刑法第三百三十六條第二項：（業務侵占罪)
對於業務上所持有之物，犯前條第一項之罪者，處六月以上、五年以下有期
徒刑，得併科三千元以下罰金。
附表一：
┌──┬──────┬──────┬────────┬────────┐
│編號│盜刷時間    │盜刷地點    │盜   刷   金  額│信     用     卡│
│    │            │            │（幣別：新臺幣）│                │
├──┼──────┼──────┼────────┼────────┤
│ 一 │九十一年八月│桃園縣桃園市│三千三百六十元  │中國國際商業銀行│
│    │十五日      │和平路一一五│                │卡號：五四三三八│
│    │            │號黑舍飲料店│                │00000000│
│    │            │            │                │六三三號        │
├──┼──────┼──────┼────────┼────────┤
│ 二 │九十一年八月│同右        │一萬一千五百元  │同右            │
│    │十五日      │            │                │                │
├──┼──────┼──────┼────────┼────────┤
│ 三 │九十一年八月│桃園縣桃園市│六千二百元      │同右            │
│    │二十二日    │北埔路七二號│                │                │
│    │            │水手服飾店  │                │                │
├──┼──────┼──────┼────────┼────────┤
│ 四 │九十一年八月│桃園縣桃園市│六千九百元      │同右            │
│    │十九日      │和平路一一五│                │                │
│    │            │號黑舍飲料店│                │                │
├──┼──────┼──────┼────────┼────────┤
│ 五 │九十一年九月│ＴＥＳＣＯ特│九千六百二十九元│中國信託商業銀行│
│    │十六日      │易購公司    │                │卡號：四三一一九│
│    │            │            ││00000000│
│    │            │            │                │０三九號        │
├──┴──────┴──────┴────────┴────────┤
│盜刷金額合計：三萬七千五百八十九元整                                │
└──────────────────────────────────┘
 附表二：預借現金部分：
┌──┬──────┬──────┬──────┬──────────┐
│編號│日        期│地        點│金        額│信       用       卡│
│    │            │            │            │                    │
├──┼──────┼──────┼──────┼──────────┤
│ 一 │九十一年八月│桃園縣中壢市│新臺幣二萬元│中國國際商業銀行卡號│
│    │二十八日    │萬通商業銀行│            │：000000000│
│    │            │提款機      │            │0000000號    │
├──┼──────┼──────┼──────┼──────────┤
│ 二 │九十一年九月│同右        │同右        │中國信託商業銀行卡號│
│    │十六日      │            │            │：000000000│
│    │            │            │            │0000000號    │
├──┼──────┼──────┼──────┼──────────┤
│ 三 │九十一年九月│同右        │同右        │同右                │
│    │十六日      │            │            │                    │
├──┼──────┼──────┼──────┼──────────┤
│ 四 │九十一年九月│同右        │同右        │同右                │
│    │十六日      │            │            │                    │
├──┴──────┴──────┴──────┴──────────┤
│預借現金金額合計：八萬元整                                          │
└──────────────────────────────────┘
